【裁判字號】    98,訴,1765
【裁判日期】    981127
【裁判案由】    毒品危害防制條例
【裁判全文】
臺灣臺北地方法院刑事判決              98年度訴字第1765號
公  訴  人  臺灣臺北地方法院檢察署檢察官
被      告  甲○○
上列被告因違反毒品危害防制條例案件，經檢察官提起公訴（98
年度撤緩偵字第249號），本院判決如下：
    主  文
甲○○施用第一級毒品，處有期徒刑陸月，如易科罰金，以新臺
幣壹仟元折算壹日。又施用第二級毒品，處有期徒刑貳月，如易
科罰金，以新臺幣壹仟元折算壹日。應執行有期徒刑捌月，如易
科罰金，以新臺幣壹仟元折算壹日。
    事  實
一、甲○○前於民國96年間，因施用毒品案件，經本院以96年度
    毒聲字第587號裁定送觀察、勒戒後，於97年2月13日因認無
    繼續施用毒品之傾向而執行完畢釋放出所，並由臺灣臺北地
    方法院檢察署檢察官以97年度毒偵緝字第8號為不起訴處分
    確定。詎猶不知戒斷毒癮，於上開觀察、勒戒執行完畢釋放
    後5年內，復基於施用第一級毒品海洛因、第二級毒品甲基
    安非他命之犯意，在臺北縣新莊市○○路○段182號附近之貨
    櫃屋住處內，分別於(一)98年1月7日晚上6時許，以將第二級
    毒品甲基安非他命置入玻璃球燒烤後以吸食其霧化氣體之方
    式，施用第二級毒品乙次；(二)同年月8日晚間某時，以將第
    一級毒品海洛因摻入香菸後點燃吸食之方式，施用第一級毒
    品乙次。嗣於同年月9日凌晨0時許，為警在其上開住處查獲
    ，並經其同意採尿送驗後，呈嗎啡、甲基安非他命陽性反應
    ，始查悉上情。
二、案經臺北市政府警察局信義分局報請臺灣臺北地方法院檢察
    署檢察官偵查後，為緩起訴處分，並命於緩起訴期間內繳交
    緩起訴處分金新臺幣5萬元，惟因其於緩起訴處分期間，未
    履行緩起訴處分之條件（繳交緩起訴處分金），經該署檢察
    官撤銷緩起訴分處後起訴。
    理  由
一、按本案被告甲○○所犯係死刑、無期徒刑、最輕本刑為3年
    以上有期徒刑以外之罪，其於準備程序就前揭被訴事實為有
    罪之陳述，經受命法官告知簡式審判程序之旨，並聽取其與
    公訴人之意見後，本院認無不得或不宜改依簡式審判程序進
    行之情形，爰依刑事訴訟法第273條之1第1項規定，裁定本
    件由受命法官獨任進行簡式審判程序，合先敘明。
二、訊據被告對於前揭時、地，先後施用第一級毒品、第二級毒
    品各1 次等情，均坦承不諱，並查：
(一)、被告於98年1月9日為警查獲時所採尿液，經送台灣尖端先進
    生技醫藥股份有限公司，以EIA酵素免疫分析法、GC／MS氣
    相層析質譜法檢驗結果，該尿液中呈嗎啡、甲基安非他命陽
    性反應，此有該公司98年1月16日濫用藥物尿液檢驗報告、
    臺北市政府警察局偵辦毒品案件尿液檢體委驗單在卷可稽。
(二)、按海洛因施用入人體後水解還原成嗎啡，再循嗎啡之代謝方
    式排出體外，業據行政院衛生署藥物食品檢驗局73藥檢壹字
    第030221號函說明綦詳；而使用海洛因後，尿液可檢出嗎啡
    最長時間，與服用劑量、服用頻率、服用方式、飲用水量之
    多寡、個人體質及其代謝情況等因素有關，依個案而異。依
    據文獻Clarke's Isolation of Drugs第2版記述：海洛因服
    用後於24小時內，經由尿液排出之量可達施用劑量之80％。
    另Michael L.Smith等人針對不同受試者，以注射方式給予1
    次劑量3mg至12mg海洛因進行試驗，結果顯示注射劑量增加
    ，可檢出嗎啡陽性反應（濃度高於或等於300ng/ml）之時間
    亦有延長之趨勢，而不同受試者可檢出嗎啡陽性之時間各異
    ，平均為1至2天，惟部分注射12mg海洛因者，至72小時仍可
    檢出微量嗎啡成分，故若服用高劑量海洛因，其尿液在72至
    96小時內，仍有檢出嗎啡成分可能性，但以嚴重海洛因濫用
    者之可能性較高，是以注射方式施用海洛因後，平均在1至2
    天內，可由施用者之尿液檢測出嗎啡陽性反應甚明。而人體
    施用甲基安非他命後，在主要代謝物中未改變形態之甲基安
    非他命佔施用劑量達43％，安非他命則約為5％，且安非他
    命在國內取得不易，施用情形較少，尿液檢驗結果係甲基安
    非他命陽性者佔大部分。又依據Jonathan M.等人2002年文
    獻報導，以5名測試者於4週內分4次使用，每次施用甲基安
    非他命20mg劑量後，收集其尿液並以250ng／ml為閾值時，
    其最長檢出時間為56至96小時，文獻有關服用藥物之報告，
    因研究對象、使用劑量之多寡、實驗條件或研究角度等不同
    ，結果及其呈現方式亦不同，故除相關文獻之資料，仍需依
    個案狀況做研判，一般可檢出甲基安非他命之最長時間為1
    至5天，是服用甲基安他命後，最低於服用後96小時內可由
    尿液檢測出甲基安非他命陽性反應，此為法院依職權所知悉
    之事項。本件被告之尿液經以氣相層析質譜儀分析法檢驗，
    既呈嗎啡、安非他命類陽性反應，且其嗎啡、甲基安非他命
    濃度分別為1221ng/ml、1692ng/ml，顯見被告應有在上開採
    尿時間前，施用海洛因及甲基安非他命甚明。是依上開卷附
    之各項文書、證物等補強證據，已足資擔保被告於警詢、偵
    查及本院審理中自白之真實性，堪信為真實。綜上，被告上
    揭時、地，先後施用海洛因、甲基安非他命之犯行，洵堪認
    定。
(三)、又被告前於96年間，因施用毒品案件，經本院以96年度毒聲
    字第587號裁定送觀察、勒戒後，於97年2月13日因認無繼續
    施用毒品之傾向而執行完畢釋放出所，並由臺灣臺北地方法
    院檢察署檢察官以97年度毒偵緝字第8號為不起訴處分確定
    等情，有臺灣高等法院被告前案紀錄表1份在卷可稽，其於
    前述觀察、勒戒執行完畢釋放後5年內，再犯本件施用海洛
    因、甲基安非他命之犯行，核與毒品危害防制條例第23 條
    第2項規定相符，依法應予論科。
三、按海洛因、甲基安非他命，分別係屬毒品危害防制條例第2
    條2項第1款、第2款所定之第一級毒品、第二級毒品。是核
    被告所為，分別係犯毒品危害防制條例第10條第1項、第2項
    之施用第一級毒品罪、施用第二級毒品罪。被告持有第一級
    毒品海洛因、第二級毒品甲基安非他命進而施用，其持有之
    低度行為應為施用之高度行為所吸收，不另論罪。被告所犯
    上開二罪名，犯意各別，罪名有異，應分論併罰。爰審酌被
    告前已有施用毒品之不良素行，歷經觀察、勒戒程序猶施用
    之，顯見其戒毒意志不堅，本不宜寬貸，惟念其施用毒品乃
    自戕一己之身體健康，對社會造成之危害尚非直接鉅大，犯
    後亦坦承犯行，態度良好，並考量被告年僅20歲，無其他刑
    事前案，曾經法院判處有罪確定等情，有臺灣高等法院被告
    前案紀錄表在卷可按，素行尚佳等一切情狀，分別量處如主
    文所示之刑，併均諭知易科罰金之折算標準。又按裁判確定
    前犯數罪者，併合處罰之；有二裁判以上者，依第51條之規
    定，定其應執行之刑；數罪併罰，分別宣告其罪之刑，宣告
    多數有期徒刑者，於各刑中之最長期以上，各刑合併之刑期
    以下，定其刑期，但不得逾30年，刑法第50條、第53條、第
    51 條第5款分別定有明文。又對於數罪併罰，數宣告刑均得
    易科罰金，而定應執行之刑定超過6個月之案件，依司法院
    釋字第366號、第662號解釋意旨，仍得易科罰金。本件被告
    所犯上開施用第一、二級毒品罪，所宣告之刑均未逾有期徒
    刑6月，復均經諭知以新臺幣1,000元折算1日為易科罰金之
    折算標準，雖經合併定應執行刑已逾有期徒刑6月，然揆諸
    前開說明，定其應執行之刑，仍得易科罰金。爰依法定其應
    執行之刑，併諭知同上之易科罰金折算標準。
據上論斷，應依刑事訴訟法第273條之1第1項、第284條之1、第
299條第1項前段，毒品危害防制條例第10條第1項、第2項，刑法
第11條、第41條第1項、第51條第5款，判決如主文。
本案經檢察官郭騰月到庭執行職務。
中    華    民    國    98    年    11    月    27    日
                  刑事第十四庭  法  官  李殷君
以上正本證明與原本無異。
如不服本判決應於收受送達後10日內向本院提出上訴書狀，並應
敘述具體理由；其未敘述上訴理由者，應於上訴期間屆滿後20日
內向本院補提理由書（均須按他造當事人之人數附繕）「切勿逕
送上級法院」。
                                書記官  殷玉芬
中    華    民    國    98    年    11    月    30    日
毒品危害防制條例第10條
施用第一級毒品者，處6月以上 5 年以下有期徒刑。
施用第二級毒品者，處3年以下有期徒刑。


司法院資訊處製作；財團法人民間司法改革基金會備份。
